ACORDAO-COMPLETO-2525117

ACÓRDÃO 1638/2022 ATA 10/2022 - SEGUNDA CÂMARA

VISTOS, relatados e discutidos estes autos de Tomada de Contas Especial instaurada pelo Instituto Nacional do Seguro Social, em desfavor de José Vidal Farias, em razão de habilitação e concessão de benefícios previdenciários (aposentadoria por idade e salário-maternidade) sem apresentação de documentos que comprovassem o início de prova material das condições para obtenção do benefício concedido, com a inserção de dados inidôneos no sistema informatizado da Previdência Social, no âmbito da Agência de Previdência Social Pacatuba, vinculada à Gerência Executiva do INSS em Fortaleza/CE (GEXFOR) ;
ACORDAM os Ministros do Tribunal de Contas da União, reunidos em sessão de Segunda Câmara, ante as razões expostas pelo Relator, em:
9.1. rejeitar integralmente as alegações de defesa de José Vidal Farias;
9.2. excluir, da presente relação processual, os responsáveis Iolanda Pereira Braz da Costa, José Alves de Oliveira, José Serafim da Silva, Luís Rodrigues de Vasconcelos, Lidiane Maria Batista da Silva, Luisa Pereira da Silva, Maria da Conceição Ribeiro, Maria do Carmo Nogueira Frota, Maria José Barbosa de Morais, Maria Mateus de Sousa, Maria Ornelita Soares de Moraes, Maria Paulino da Silva, Maria Silva de Sousa, Nilce Medeiros Paulo, Maria Lucia Constantino, Maria Glaucineide Moura da Silva e Terezinha de Jesus Ferreira do Nascimento;
9.3. julgar irregulares, nos termos dos arts. 1º, inciso I, 16, inciso III, alíneas "b" e "c", da Lei 8.443/1992, c/c os arts. 19 e 23, inciso III, da mesma Lei, as contas do responsável José Vidal Farias, condenando-o ao pagamento das importâncias a seguir especificadas, atualizadas monetariamente e acrescidas dos juros de mora, calculadas a partir das datas discriminadas até a data da efetiva quitação do débito, fixando-lhe o prazo de 15 (quinze) dias, para que comprove, perante o Tribunal, o recolhimento das referidas quantias aos cofres do Instituto Nacional do Seguro Social, nos termos do art. 23, inciso III, alínea "a", da citada lei, c/c o art. 214, inciso III, alínea "a", do Regimento Interno do TCU:
Débitos relacionados ao responsável José Vidal Farias (CPF: XXX.136.973-XX) referente à concessão feita aos beneficiários:
	Iolanda Pereira Braz da Costa NB: 41/132.575.937:
	Data da ocorrência
	Valor histórico (R$) 

	20/10/2004
	 26,00 

	05/11/2004
	 260,00 

	06/12/2004
	 260,00 

	06/12/2004
	 65,00 

	06/01/2005
	 260,00 

	04/03/2005
	 260,00 

	04/03/2005
	 260,00 

	06/04/2005
	 260,00 

	05/05/2005
	 260,00 

	06/06/2005
	 300,00 

	06/07/2005
	 300,00 

	08/09/2005
	 300,00 

	08/09/2005
	 300,00 

	06/10/2005
	 300,00 

	José Alves de Oliveira, NB: 41/129.519.704-6:
	Data da ocorrência
	Valor histórico (R$) 

	10/03/2004
	 448,00 

	06/04/2004
	 240,00 

	06/05/2004
	 240,00 

	04/06/2004
	 260,00 

	06/07/2004
	 260,00 

	05/08/2004
	 260,00 

	06/09/2004
	 260,00 

	06/10/2004
	 260,00 

	05/11/2004
	 260,00 

	06/12/2004
	 260,00 

	06/12/2004
	 260,00 

	06/01/2005
	 260,00 

	04/02/2005
	 260,00 

	04/03/2005
	 260,00 

	06/04/2005
	 260,00 

	05/05/2005
	 260,00 

	06/06/2005
	 300,00 

	06/07/2005
	 300,00 

	25/08/2005
	 300,00 

	06/09/2005
	 300,00 

	José Serafim da Silva, NB: 41/134.499.166-9:
	Data da ocorrência
	Valor histórico (R$) 

	15/03/2005
	 260,00 

	15/03/2005
	 294,66 

	05/04/2005
	 260,00 

	05/05/2005
	 260,00 

	01/06/2005
	 300,00 

	05/07/2005
	 300,00 

	04/08/2005
	 300,00 

	Lidiane Maria Batista da Silva, NB: 80/129.519.858-1:
	Data da ocorrência
	Valor histórico (R$) 

	24/03/2004
	 944,00 

	24/03/2004
	 80,00 

	Luís Rodrigues de Vasconcelos, NB: 41/129.519.788-7:
	Data da ocorrência
	Valor histórico (R$) 

	25/02/2004
	 80,00 

	10/03/2004
	 240,00 

	05/04/2004
	 240,00 

	05/05/2004
	 240,00 

	03/06/2004
	 260,00 

	05/07/2004
	 260,00 

	04/08/2004
	 260,00 

	03/09/2004
	 260,00 

	05/10/2004
	 260,00 

	04/11/2004
	 260,00 

	03/12/2004
	 260,00 

	03/12/2004
	 238,33 

	05/01/2005
	 260,00 

	03/02/2005
	 260,00 

	03/03/2005
	 260,00 

	03/04/2005
	 260,00 

	04/05/2005
	 260,00 

	03/06/2005
	 300,00 

	05/07/2005
	 300,00 

	05/08/2005
	 300,00 

	08/09/2005
	 300,00 

	Luisa Pereira da Silva, NB: 41/130.558.403-9:
	Data da ocorrência
	Valor histórico (R$) 

	07/05/2004
	 136,00 

	07/06/2004
	 260,00 

	07/07/2004
	 260,00 

	06/08/2004
	 260,00 

	08/09/2004
	 260,00 

	08/10/2004
	 260,00 

	08/11/2004
	 260,00 

	07/12/2004
	 260,00 

	07/12/2004
	 195,00 

	06/01/2005
	 260,00 

	04/02/2005
	 260,00 

	03/03/2005
	 260,00 

	04/04/2005
	 260,00 

	05/05/2005
	 260,00 

	03/06/2005
	 300,00 

	07/07/2005
	 300,00 

	10/08/2005
	 300,00 

	Maria da Conceição Ribeiro, NB: 41/132.575.938-1:
	Data da ocorrência
	Valor histórico (R$) 

	24/12/2004
	 286,00 

	24/12/2004
	 260,00 

	24/12/2004
	 65,00 

	06/01/2005
	 260,00 

	04/02/2005
	 260,00 

	07/03/2005
	 260,00 

	05/04/2005
	 260,00 

	04/05/2005
	 260,00 

	06/06/2005
	 300,00 

	05/07/2005
	 300,00 

	Maria de Jesus do Nascimento, NB: 41/129.519.721-6:
	Data da ocorrência
	Valor histórico (R$) 

	16/03/2004
	 240,00 

	16/03/2004
	 208,00 

	06/04/2004
	 240,00 

	03/05/2004
	 240,00 

	01/06/2004
	 260,00 

	01/07/2004
	 260,00 

	02/08/2004
	 260,00 

	01/09/2004
	 260,00 

	01/10/2004
	 260,00 

	01/11/2004
	 260,00 

	01/12/2004
	 260,00 

	01/12/2004
	 260,00 

	03/01/2005
	 260,00 

	01/02/2005
	 260,00 

	01/03/2005
	 260,00 

	01/04/2005
	 260,00 

	02/05/2005
	 260,00 

	01/06/2005
	 300,00 

	01/07/2005
	 300,00 

	03/08/2005
	 300,00 

	Maria do Carmo Nogueira Frota, NB: 41/133.780.128-0:
	Data da ocorrência
	Valor histórico (R$) 

	05/01/2005
	 260,00 

	05/01/2005
	 43,33 

	10/01/2005
	 303,33 

	03/02/2005
	 260,00 

	03/03/2005
	 260,00 

	06/04/2005
	 260,00 

	05/05/2005
	 260,00 

	07/06/2005
	 300,00 

	06/07/2005
	 300,00 

	09/08/2005
	 300,00 

	Maria Glaucineide Moura da Silva, NB: 80/129.519.717-8:
	Data da ocorrência
	Valor histórico (R$) 

	27/02/2004
	 530,39 

	27/02/2004
	 34,00 

	Maria José Barbosa de Morais, NB: 41/134.499.102-2:
	Data da ocorrência
	Valor histórico (R$) 

	03/02/2005
	 86,66 

	03/02/2005
	 260,00 

	03/03/2005
	 260,00 

	04/04/2005
	 260,00 

	03/05/2005
	 260,00 

	03/06/2005
	 300,00 

	04/07/2005
	 300,00 

	05/08/2005
	 300,00 

	Maria Lucia Constantino, NB: 80/129.519.705-4:
	Data da ocorrência
	Valor histórico (R$) 

	24/03/2004
	 786,66 

	24/03/2004
	 66,66 

	Maria Mateus de Sousa, NB: 41/132.575.264-6:
	Data da ocorrência
	Valor histórico (R$) 

	02/09/2004
	 260,00 

	02/09/2004
	 34,66 

	01/10/2004
	 260,00 

	01/11/2004
	 260,00 

	01/12/2004
	 260,00 

	01/12/2004
	 108,33 

	03/01/2005
	 260,00 

	01/02/2005
	 260,00 

	01/03/2005
	 260,00 

	01/04/2005
	 260,00 

	02/05/2005
	 260,00 

	01/06/2005
	 300,00 

	01/07/2005
	 300,00 

	09/08/2005
	 300,00 

	05/09/2005
	 300,00 

	Maria Ornelita Soares de Moraes, NB: 41/132.575.710-9:
	Data da ocorrência
	Valor histórico (R$) 

	20/10/2004
	 199,33 

	08/11/2004
	 260,00 

	07/12/2004
	 260,00 

	07/12/2004
	 86,66 

	07/01/2005
	 260,00 

	09/02/2005
	 260,00 

	07/03/2005
	 260,00 

	07/04/2005
	 260,00 

	09/05/2005
	 260,00 

	07/06/2005
	 300,00 

	07/07/2005
	 300,00 

	12/09/2005
	 300,00 

	13/10/2005
	 300,00 

	13/10/2005
	 300,00 

	Maria Paulino da Silva, NB: 41/132.575.709-5:
	Data da ocorrência
	Valor histórico (R$) 

	20/10/2004
	 199,33 

	05/11/2004
	 260,00 

	08/12/2004
	 260,00 

	08/12/2004
	 86,66 

	10/01/2005
	 260,00 

	04/02/2005
	 260,00 

	04/03/2005
	 260,00 

	07/04/2005
	 260,00 

	05/05/2005
	 260,00 

	06/06/2005
	 300,00 

	06/07/2005
	 300,00 

	04/08/2005
	 300,00 

	Maria Silva de Sousa, NB: 41/132.575.837-7:
	Data da ocorrência
	Valor histórico (R$) 

	08/11/2004
	 121,33 

	08/11/2004
	 260,00 

	07/12/2004
	 260,00 

	07/12/2004
	 65,00 

	11/01/2005
	 260,00 

	09/02/2005
	 260,00 

	07/03/2005
	 260,00 

	07/04/2005
	 260,00 

	09/05/2005
	 260,00 

	07/06/2005
	 300,00 

	07/07/2005
	 300,00 

	12/08/2005
	 300,00 

	08/09/2005
	 300,00 

	Nilce Medeiros Paulo, NB: 41/129.519.727-5:
	Data da ocorrência
	Valor histórico (R$) 

	04/03/2004
	 440,00 

	02/04/2004
	 240,00 

	05/05/2004
	 240,00 

	02/06/2004
	 260,00 

	02/07/2004
	 260,00 

	03/08/2004
	 260,00 

	02/09/2004
	 260,00 

	05/10/2004
	 260,00 

	03/11/2004
	 260,00 

	02/12/2004
	 260,00 

	02/12/2004
	 260,00 

	04/01/2005
	 260,00 

	02/02/2005
	 260,00 

	02/03/2005
	 260,00 

	04/04/2005
	 260,00 

	03/05/2005
	 260,00 

	02/06/2005
	 300,00 

	04/07/2005
	 300,00 

	06/09/2005
	 300,00 

	06/09/2005
	 300,00 

	04/10/2005
	 300,00 

	Terezinha de Jesus Ferreira do Nascimento, NB: 80/131.265.448-9:
	Data da ocorrência
	Valor histórico (R$) 

	17/08/2004
	 60,66 

	17/08/2004
	 260,00 

	08/09/2004
	 260,00 

	08/10/2004
	 260,00 

	08/11/2004
	 182,00 

	08/11/2004
	 86,66 

9.4. autorizar, desde logo, a cobrança judicial das dívidas, caso não atendidas as notificações, na forma do disposto no art. 28, inciso II, da Lei 8.443/1992;
9.5. autorizar também, desde logo, se requerido, com fundamento no art. 26, da Lei 8.443, de 1992, c/c o art. 217, §§ 1º e 2º do Regimento Interno do TCU, o parcelamento da (s) dívida (s) em até 36 (trinta e seis) parcelas, incidindo, sobre cada parcela, corrigida monetariamente, os correspondentes acréscimos legais, fixando-lhe o prazo de 15 (quinze) dias, a contar do recebimento da notificação, para comprovar, perante o Tribunal, o recolhimento da primeira parcela, e de 30 (trinta) dias, a contar da parcela anterior, para comprovar os recolhimentos das demais parcelas, devendo incidir, sobre cada valor mensal, atualizado monetariamente, os juros de mora devidos, no caso do débito, na forma prevista na legislação em vigor, alertando o responsável de que a falta de comprovação do recolhimento de qualquer parcela importará o vencimento antecipado do saldo devedor, nos termos do § 2º do art. 217 do Regimento Interno deste Tribunal; 
9.6. dar ciência, ao Instituto Nacional do Seguro Social, nos termos do art. 2º, inciso II, da Resolução-TCU 315, de 22/4/2020, de que o retardamento injustificado na instauração da TCE que ensejou o processo INSS 35432.001151/2018-17, implicou em inobservância ao art. 1º, § 1º, da então vigente Instrução Normativa-TCU 13, de 4 de dezembro de 1996, e do art. 1º, § 1º, da Instrução Normativa-TCU 56, de 5 de dezembro de 2007, assim como do art. 4º e 11 da Instrução Normativa-TCU 71, de 28 de novembro de 2012;
9.7. dar ciência desta deliberação à Procuradoria da República no Estado do Ceará, nos termos do § 3º do art. 16 da Lei 8.443/1992, c/c o § 7º do art. 209 do Regimento Interno do TCU, para adoção das medidas cabíveis;
9.8. dar ciência desta deliberação ao Instituto Nacional do Seguro Social e ao responsável;
9.9. informar à Procuradoria da República no Estado do Ceará que, nos termos do parágrafo único do art. 62 da Resolução TCU 259/2014, os procuradores e membros do Ministério Público credenciados nesta Corte podem acessar os presentes autos de forma eletrônica e automática, ressalvados apenas os casos de eventuais peças classificadas como sigilosas, as quais requerem solicitação formal;
9.10. informar à Procuradoria da República no Estado do Ceará, ao Instituto Nacional do Seguro Social e ao responsável que a presente deliberação, acompanhada do Relatório e do Voto que a fundamentam, está disponível para a consulta no endereço www.tcu.gov.br/acordaos, além de esclarecer que, caso requerido, o TCU poderá fornecer sem custos as correspondentes cópias, de forma impressa.

TCE instaurada por Instituto Nacional do Seguro Social, em desfavor de José Vidal Farias (CPF: 058.136.973-49), em razão de habilitação e concessão de benefícios previdenciários (aposentadoria por idade e salário-maternidade) sem apresentação de documentos que comprovassem o início de prova material das condições para obtenção do benefício concedido

Segunda Câmara

Gerência Executiva do INSS - FORTALEZA/CE - INSS/MPS.

3. Interessados/Responsáveis:
3.1. Interessado: Instituto Nacional do Seguro Social (29.979.036/0001-40).
3.2. Responsável: José Vidal Farias (XXX.136.973-XX).

13.1. Ministros presentes: Bruno Dantas (Presidente), Augusto Nardes, Aroldo Cedraz (Relator) e Antonio Anastasia.

AROLDO CEDRAZ

Inicio o presente relatório transcrevendo a instrução de peça 117, contendo a proposta de mérito da Secretaria de Controle Externo de Tomada de Contas Especial (SecexTCE) , a qual contou com a anuência do corpo dirigente daquela unidade (peças 118-119) :
INTRODUÇÃO
1.	Cuidam os autos de tomada de contas especial instaurada por Instituto Nacional do Seguro Social, em desfavor de José Vidal Farias (CPF: XXX.136.973-XX) , em razão de habilitação e concessão de benefícios previdenciários (aposentadoria por idade e salário-maternidade) sem apresentação de documentos que comprovassem o início de prova material das condições para obtenção do benefício concedido, com a inserção de dados inidôneos no sistema informatizado da Previdência Social, no âmbito da Agência de Previdência Social Pacatuba, vinculada à Gerência Executiva do INSS em Fortaleza/CE (GEXFOR) .
HISTÓRICO
2.	Em 20/9/2019, com fundamento na IN/TCU 71/2012, alterada pela IN/TCU 76/2016 e DN/TCU 155/2016, o dirigente da instituição Instituto Nacional do Seguro Social autorizou a instauração da tomada de contas especial (peça 1) . O processo foi registrado no sistema e-TCE com o número 3386/2019.
3.	O fundamento para a instauração da Tomada de Contas Especial, conforme consignado na matriz de responsabilização elaborada pelo tomador de contas, foi a constatação da seguinte irregularidade: 
Habilitação e concessão de benefícios previdenciários se documentos comprobatórios do exercício da alegada atividade rural pelos corresponsáveis; sem consulta ao CNIS - Cadastro Nacional do Seguro Social para averiguação dos vínculos urbanos dos segurados; sem comprovação da atividade rural no período de carência do benefício; sem a homologação das Declarações de Atividade dos Sindicatos dos Trabalhadores Rurais; e acatando cópia de documentos dos corresponsáveis sem a devida autenticação ou rasuradas.
4.	Os responsáveis arrolados na fase interna foram devidamente comunicados e, diante da ausência de justificativas suficientes para elidir a irregularidade e da não devolução dos recursos, instaurou-se a tomada de contas especial.
5.	No relatório de tomada de contas especial 35043.001491/2019-11 (peça 97) , o tomador de contas concluiu que o prejuízo importaria no valor original de R$ 55.747,64, imputando-se a responsabilidade a José Vidal Farias, na condição de gestor dos recursos; Iolanda Pereira Braz da Costa,  José Alves de Oliveira, José Serafim da Silva, Lidiane Maria Batista da Silva, Luís Rodrigues de Vasconcelos, Luisa Pereira da Silva, Maria da Conceição Ribeiro, Maria do Carmo Nogueira Frota, Maria Glaucineide Moura da Silva, Maria José Barbosa de Morais, Maria Lucia Constantino, Maria Mateus de Sousa, Maria Ornelita Soares de Moraes, Maria Paulino da Silva, Maria Silva de Sousa, Nilce Medeiros Paulo e Terezinha de Jesus Ferreira do Nascimento na condição de beneficiários.
6.	Em 21/8/2020, a Controladoria-Geral da União emitiu o relatório de auditoria 3386/2019 (peça 101) , em concordância com o relatório do tomador de contas. O certificado de auditoria 3386/2019 e o parecer do dirigente do órgão de controle interno concluíram pela irregularidade das presentes contas (peças 102 e 103) .
7.	Em 28/8/2020, o ministro responsável pela área atestou haver tomado conhecimento das conclusões contidas no relatório e certificado de auditoria, bem como do parecer conclusivo do dirigente do órgão de controle interno, manifestando-se pela irregularidade das contas, e determinou o encaminhamento do processo ao Tribunal de Contas da União (peça 104) .
8.	Na primeira instrução (peça 108) , analisando-se os documentos nos autos, concluiu-se pela necessidade de realização de citação para a seguinte irregularidade: 
9.	Irregularidade 1: habilitação e concessão de benefícios previdenciários sem apresentação de documentos que comprovassem o início de prova material das condições para obtenção do benefício concedido, sem documentos comprobatórios do exercício da alegada atividade rural, sem consulta ao CNIS - Cadastro Nacional do Seguro Social para averiguação dos vínculos urbanos dos segurados, sem comprovação da atividade rural no período de carência do benefício, sem a homologação das Declarações de Atividade dos Sindicatos dos Trabalhadores Rurais e acatando cópia de documentos dos corresponsáveis sem a devida autenticação ou rasuradas.
9.1.1.	Evidências da irregularidade: documentos técnicos presentes nas peças 7, 10, 11, 19, 22, 24, 46, 69, 71, 72, 73, 74 e 82.
9.1.2.	Normas infringidas: Lei 8.213, de 24 de julho de 1991, art. 11, inciso VII, que estabelece as condições para ser considerando segurado especial; art. 11, § 9º, que veda a condição de segurado especial a membro de grupo familiar com outra fonte de rendimento; arts. 25, inciso II, 39, inciso I, 48, § 2º, 143, sobre condições específicas para o trabalhador rural obter aposentadoria por idade; art. 106, III, sob a forma de comprovação de atividade rural mediante declaração de sindicato; Decreto 3.048, de 06 de maio de 1999, art. 9º, § 8º, que nega a condição de segurado especial ao membro de grupo familiar que possuir outra fonte de rendimento; art. 51, §§ 1º e 2º, sobre as condições gerais para obtenção de aposentadoria por idade para o trabalhador rural, especialmente acerca da necessária comprovação de efetivo exercício de atividade rural; art. 93, § 2º, sobre as condições para concessão de salário-maternidade à segurada especial; art. 183, sobre condições para trabalhadores rurais requererem aposentadorias por idade.
9.1.3.	Débitos relacionados ao responsável José Vidal Farias (CPF: XXX.136.973-XX) referente à concessão feita aos beneficiários:
9.1.3.1.	Iolanda Pereira Braz da Costa NB: 41/132.575.937:
	Data da ocorrência
	Valor histórico (R$) 

	20/10/2004
	 26,00 

	05/11/2004
	 260,00 

	06/12/2004
	 260,00 

	06/12/2004
	 65,00 

	06/01/2005
	 260,00 

	04/03/2005
	 260,00 

	04/03/2005
	 260,00 

	06/04/2005
	 260,00 

	05/05/2005
	 260,00 

	06/06/2005
	 300,00 

	06/07/2005
	 300,00 

	08/09/2005
	 300,00 

	08/09/2005
	 300,00 

	06/10/2005
	 300,00 

9.1.3.2.	José Alves de Oliveira, NB: 41/129.519.704-6:
	Data da ocorrência
	Valor histórico (R$) 

	10/03/2004
	 448,00 

	06/04/2004
	 240,00 

	06/05/2004
	 240,00 

	04/06/2004
	 260,00 

	06/07/2004
	 260,00 

	05/08/2004
	 260,00 

	06/09/2004
	 260,00 

	06/10/2004
	 260,00 

	05/11/2004
	 260,00 

	06/12/2004
	 260,00 

	06/12/2004
	 260,00 

	06/01/2005
	 260,00 

	04/02/2005
	 260,00 

	04/03/2005
	 260,00 

	06/04/2005
	 260,00 

	05/05/2005
	 260,00 

	06/06/2005
	 300,00 

	06/07/2005
	 300,00 

	25/08/2005
	 300,00 

	06/09/2005
	 300,00 

9.1.3.3.	José Serafim da Silva, NB: 41/134.499.166-9:
	Data da ocorrência
	Valor histórico (R$) 

	15/03/2005
	 260,00 

	15/03/2005
	 294,66 

	05/04/2005
	 260,00 

	05/05/2005
	 260,00 

	01/06/2005
	 300,00 

	05/07/2005
	 300,00 

	04/08/2005
	 300,00 

9.1.3.4.	Lidiane Maria Batista da Silva, NB: 80/129.519.858-1:
	Data da ocorrência
	Valor histórico (R$) 

	24/03/2004
	 944,00 

	24/03/2004
	 80,00 

9.1.3.5.	Luís Rodrigues de Vasconcelos, NB: 41/129.519.788-7:
	Data da ocorrência
	Valor histórico (R$) 

	25/02/2004
	 80,00 

	10/03/2004
	 240,00 

	05/04/2004
	 240,00 

	05/05/2004
	 240,00 

	03/06/2004
	 260,00 

	05/07/2004
	 260,00 

	04/08/2004
	 260,00 

	03/09/2004
	 260,00 

	05/10/2004
	 260,00 

	04/11/2004
	 260,00 

	03/12/2004
	 260,00 

	03/12/2004
	 238,33 

	05/01/2005
	 260,00 

	03/02/2005
	 260,00 

	03/03/2005
	 260,00 

	03/04/2005
	 260,00 

	04/05/2005
	 260,00 

	03/06/2005
	 300,00 

	05/07/2005
	 300,00 

	05/08/2005
	 300,00 

	08/09/2005
	 300,00 

9.1.3.6.	Luisa Pereira da Silva, NB: 41/130.558.403-9:
	Data da ocorrência
	Valor histórico (R$) 

	07/05/2004
	 136,00 

	07/06/2004
	 260,00 

	07/07/2004
	 260,00 

	06/08/2004
	 260,00 

	08/09/2004
	 260,00 

	08/10/2004
	 260,00 

	08/11/2004
	 260,00 

	07/12/2004
	 260,00 

	07/12/2004
	 195,00 

	06/01/2005
	 260,00 

	04/02/2005
	 260,00 

	03/03/2005
	 260,00 

	04/04/2005
	 260,00 

	05/05/2005
	 260,00 

	03/06/2005
	 300,00 

	07/07/2005
	 300,00 

	10/08/2005
	 300,00 

9.1.3.7.	Maria da Conceição Ribeiro, NB: 41/132.575.938-1:
	Data da ocorrência
	Valor histórico (R$) 

	24/12/2004
	 286,00 

	24/12/2004
	 260,00 

	24/12/2004
	 65,00 

	06/01/2005
	 260,00 

	04/02/2005
	 260,00 

	07/03/2005
	 260,00 

	05/04/2005
	 260,00 

	04/05/2005
	 260,00 

	06/06/2005
	 300,00 

	05/07/2005
	 300,00 

9.1.3.8.	Maria de Jesus do Nascimento, NB: 41/129.519.721-6:
	Data da ocorrência
	Valor histórico (R$) 

	16/03/2004
	 240,00 

	16/03/2004
	 208,00 

	06/04/2004
	 240,00 

	03/05/2004
	 240,00 

	01/06/2004
	 260,00 

	01/07/2004
	 260,00 

	02/08/2004
	 260,00 

	01/09/2004
	 260,00 

	01/10/2004
	 260,00 

	01/11/2004
	 260,00 

	01/12/2004
	 260,00 

	01/12/2004
	 260,00 

	03/01/2005
	 260,00 

	01/02/2005
	 260,00 

	01/03/2005
	 260,00 

	01/04/2005
	 260,00 

	02/05/2005
	 260,00 

	01/06/2005
	 300,00 

	01/07/2005
	 300,00 

	03/08/2005
	 300,00 

9.1.3.9.	Maria do Carmo Nogueira Frota, NB: 41/133.780.128-0:
	Data da ocorrência
	Valor histórico (R$) 

	05/01/2005
	 260,00 

	05/01/2005
	 43,33 

	10/01/2005
	 303,33 

	03/02/2005
	 260,00 

	03/03/2005
	 260,00 

	06/04/2005
	 260,00 

	05/05/2005
	 260,00 

	07/06/2005
	 300,00 

	06/07/2005
	 300,00 

	09/08/2005
	 300,00 

9.1.3.10.	Maria Glaucineide Moura da Silva, NB: 80/129.519.717-8:
	Data da ocorrência
	Valor histórico (R$) 

	27/02/2004
	 530,39 

	27/02/2004
	 34,00 

9.1.3.11.	Maria José Barbosa de Morais, NB: 41/134.499.102-2:
	Data da ocorrência
	Valor histórico (R$) 

	03/02/2005
	 86,66 

	03/02/2005
	 260,00 

	03/03/2005
	 260,00 

	04/04/2005
	 260,00 

	03/05/2005
	 260,00 

	03/06/2005
	 300,00 

	04/07/2005
	 300,00 

	05/08/2005
	 300,00 

9.1.3.12.	Maria Lucia Constantino, NB: 80/129.519.705-4:
	Data da ocorrência
	Valor histórico (R$) 

	24/03/2004
	 786,66 

	24/03/2004
	 66,66 

9.1.3.13.	Maria Mateus de Sousa, NB: 41/132.575.264-6:
	Data da ocorrência
	Valor histórico (R$) 

	02/09/2004
	 260,00 

	02/09/2004
	 34,66 

	01/10/2004
	 260,00 

	01/11/2004
	 260,00 

	01/12/2004
	 260,00 

	01/12/2004
	 108,33 

	03/01/2005
	 260,00 

	01/02/2005
	 260,00 

	01/03/2005
	 260,00 

	01/04/2005
	 260,00 

	02/05/2005
	 260,00 

	01/06/2005
	 300,00 

	01/07/2005
	 300,00 

	09/08/2005
	 300,00 

	05/09/2005
	 300,00 

9.1.3.14.	Maria Ornelita Soares de Moraes, NB: 41/132.575.710-9:
	Data da ocorrência
	Valor histórico (R$) 

	20/10/2004
	 199,33 

	08/11/2004
	 260,00 

	07/12/2004
	 260,00 

	07/12/2004
	 86,66 

	07/01/2005
	 260,00 

	09/02/2005
	 260,00 

	07/03/2005
	 260,00 

	07/04/2005
	 260,00 

	09/05/2005
	 260,00 

	07/06/2005
	 300,00 

	07/07/2005
	 300,00 

	12/09/2005
	 300,00 

	13/10/2005
	 300,00 

	13/10/2005
	 300,00 

9.1.3.15.	Maria Paulino da Silva, NB: 41/132.575.709-5:
	Data da ocorrência
	Valor histórico (R$) 

	20/10/2004
	 199,33 

	05/11/2004
	 260,00 

	08/12/2004
	 260,00 

	08/12/2004
	 86,66 

	10/01/2005
	 260,00 

	04/02/2005
	 260,00 

	04/03/2005
	 260,00 

	07/04/2005
	 260,00 

	05/05/2005
	 260,00 

	06/06/2005
	 300,00 

	06/07/2005
	 300,00 

	04/08/2005
	 300,00 

9.1.3.16.	Maria Silva de Sousa, NB: 41/132.575.837-7:
	Data da ocorrência
	Valor histórico (R$) 

	08/11/2004
	 121,33 

	08/11/2004
	 260,00 

	07/12/2004
	 260,00 

	07/12/2004
	 65,00 

	11/01/2005
	 260,00 

	09/02/2005
	 260,00 

	07/03/2005
	 260,00 

	07/04/2005
	 260,00 

	09/05/2005
	 260,00 

	07/06/2005
	 300,00 

	07/07/2005
	 300,00 

	12/08/2005
	 300,00 

	08/09/2005
	 300,00 

9.1.3.17.	Nilce Medeiros Paulo, NB: 41/129.519.727-5:
	Data da ocorrência
	Valor histórico (R$) 

	04/03/2004
	 440,00 

	02/04/2004
	 240,00 

	05/05/2004
	 240,00 

	02/06/2004
	 260,00 

	02/07/2004
	 260,00 

	03/08/2004
	 260,00 

	02/09/2004
	 260,00 

	05/10/2004
	 260,00 

	03/11/2004
	 260,00 

	02/12/2004
	 260,00 

	02/12/2004
	 260,00 

	04/01/2005
	 260,00 

	02/02/2005
	 260,00 

	02/03/2005
	 260,00 

	04/04/2005
	 260,00 

	03/05/2005
	 260,00 

	02/06/2005
	 300,00 

	04/07/2005
	 300,00 

	06/09/2005
	 300,00 

	06/09/2005
	 300,00 

	04/10/2005
	 300,00 

9.1.3.18.	Terezinha de Jesus Ferreira do Nascimento, NB: 80/131.265.448-9:
	Data da ocorrência
	Valor histórico (R$) 

	17/08/2004
	 60,66 

	17/08/2004
	 260,00 

	08/09/2004
	 260,00 

	08/10/2004
	 260,00 

	08/11/2004
	 182,00 

	08/11/2004
	 86,66 

9.1.4.	Cofre credor: Instituto Nacional do Seguro Social.
9.1.5.	Responsável: José Vidal Farias (CPF: XXX.136.973-XX) .
9.1.5.1.	Conduta: na condição de servidor do INSS e responsável pela concessão de benefícios previdenciários, o Sr. José Vidal Farias promoveu a concessão de aposentadorias rurais por idade e salário maternidade a segurados especiais sem suporte em documentos ou consultas idôneos, sem apresentação de documentos que comprovassem o início de prova material das condições para obtenção do benefício concedido, sem documentos comprobatórios do exercício da alegada atividade rural, sem consulta ao CNIS - Cadastro Nacional do Seguro Social para averiguação dos vínculos urbanos dos segurados, sem comprovação da atividade rural no período de carência do benefício, sem a homologação das Declarações de Atividade dos Sindicatos dos Trabalhadores Rurais e acatando cópia de documentos dos corresponsáveis sem a devida autenticação ou rasuradas, resultando em concessões que geraram pagamentos irregulares de benefícios, em prejuízo ao Erário federal.
9.1.5.2.	Nexo de causalidade: A realização das concessões de benefícios previdenciários irregulares importou em dano ao Erário federal, uma vez que propiciou pagamentos indevidos de valores a título de benefício previdenciário.
9.1.5.3.	Culpabilidade: É dever elementar do servidor público a boa e regular execução de suas atribuições no sentido de propiciar a adequada contraprestação de serviços aos usuários do serviço público e a correto desembolso de recursos públicos decorrentes de atos de sua responsabilidade; não há, nos autos, excludentes de ilicitude, de culpabilidade e de punibilidade ou elementos que permitam concluir pela ocorrência de boa-fé do responsável, sendo razoável afirmar, por outro lado, que era exigível do responsável conduta diversa daquela que adotou, consideradas as circunstâncias que o cercavam, pois deveria ter promovido a devida verificação do atendimento das condições para concessões de benefícios previdenciários, com base na documentação apresentada pelos segurados e/ou em consultas que validem as informações disponibilizadas nos documentos em apreço. 
10.	Encaminhamento: citação.
11.		Apesar de o tomador de contas haver incluído Iolanda Pereira Braz da Costa, José Alves de Oliveira, José Serafim da Silva, Luís Rodrigues de Vasconcelos, Lidiane Maria Batista da Silva, Luisa Pereira da Silva, Maria da Conceição Ribeiro, Maria do Carmo Nogueira Frota, Maria José Barbosa de Morais, Maria Mateus de Sousa, Maria Ornelita Soares de Moraes, Maria Paulino da Silva, Maria Silva de Sousa, Nilce Medeiros Paulo, Maria Lucia Constantino, Maria Glaucineide Moura da Silva e Terezinha de Jesus Ferreira do Nascimento como responsáveis neste processo, após análise realizada sobre a documentação acostada aos autos, conclui-se que suas responsabilidades devem ser excluídas, uma vez que não há evidências de que tenham tido participação na irregularidade aqui verificada. (v. itens 12 a 29, instrução à peça 108) .
12.	Em cumprimento ao pronunciamento da unidade (em 13/4/2021, peça 110) , foi efetuada citação do responsável José Vidal Farias, nos moldes adiante:
	Comunicação: Ofício 17240/2021 - Seproc (peça 112) 
Data da Edição: 13/4/2021
Data da Ciência: 7/6/2021 (peça 115) 
Nome Recebedor: em mão própria
Observação: Ofício enviado para o endereço do responsável, conforme pesquisa na base de dados  no sistema da Receita Federal, custodiada pelo TCU (peça 111) .
Fim do prazo para a defesa: 22/6/2021
	
12.1. O sr. José Vidal Farias atendeu à citação por meio de alegações de defesa juntadas à peça 113.
13.	Conforme Despacho de Conclusão das Comunicações Processuais (peça 114) , as providências inerentes às comunicações processuais foram concluídas. 
ANÁLISE DOS PRESSUPOSTOS DE PROCEDIBILIDADE DA IN/TCU 71/2012
Avaliação de Viabilidade do Exercício do Contraditório e Ampla Defesa
14.	Verifica-se que não houve o transcurso de mais de dez anos desde o fato gerador sem que tenha havido a notificação do responsável pela autoridade administrativa federal competente (art. 6º, inciso II, c/c art. 19 da IN/TCU 71/2012, modificada pela IN/TCU 76/2016) , uma vez que o fato gerador da irregularidade sancionada ocorreu em 13/10/2005, e o responsável foi notificado sobre a irregularidade pela autoridade administrativa competente conforme abaixo:
14.1. José Vidal Farias, por meio de mandado de intimação no PAD em 2008, peça 7, p. 4, item 3.18: recusa, perante duas testemunhas) ; citação no PAD de 2008, peça 7, p. 5, item 4.1; Defesa escrita no PAD (defensor dativo) , de 2008, peça 7, p. 5, item 4.2; Ofício de cobrança administrativa de 13/2/2017, entregue em 22/2/2017, peça 13; Notificação da CTCE de 20/9/2019, peças 44 e 66.
Valor de Constituição da TCE
15.	Verifica-se, ainda, que o valor atualizado do débito apurado (sem juros) em 1º/1/2017 é de R$ 110.970,49, portanto superior ao limite mínimo de R$ 100.000,00, na forma estabelecida conforme os arts. 6º, inciso I, e 19 da IN/TCU 71/2012, modificada pela IN/TCU 76/2016. 
OUTROS PROCESSOS/DÉBITOS NOS SISTEMAS DO TCU COM OS MESMOS RESPONSÁVEIS
16.	Informa-se que não foi encontrado processo aberto no Tribunal com o mesmo responsável.
17.	A tomada de contas especial está, assim, devidamente constituída e em condição de ser instruída.
EXAME TÉCNICO
Análise das alegações de defesa  (peça 113) 
18.	O defendente alegou, no início de sua defesa, que é inocente, que não fraudou benefício previdenciário e questionou o fato de os beneficiários terem tido sucesso na justiça em reconhecer o direito deles de receber os benefícios. Atuou como concessor e não como gestor, como tratado na instrução de citação, e que não havia nenhum documento rasurado, que todos tinham aval do Sindicato dos trabalhadores rurais (anos de 2004 e 2005) . Por não ser gestor, não teria obrigação de ressarcimento (peça 113, p. 1) .
19.	Invocou a aplicabilidade da prescrição reconhecida no item 35 da instrução (prescrição da pretensão punitiva) em relação à pretensão ressarcitória, por só ter sido citado em 7/6/2021 e que, em virtude da prescrição da pretensão punitiva, o processo seja arquivado (peça 113, p.1) .
20.	Reiterou que, se houve irregularidade, teria sido dos emissores dos documentos (Segurados e Sindicatos) , pois recebera documentos de ambos com firmas reconhecidas e que, conforme a gerência do INSS, os Sindicatos têm fé pública e que em todos os processos contaram entrevista e declaração dos donos das terras e não havia informações no CNIS sobre tais processos (peca 113, p .1) .
21.	Por último, invocou o art. 5º, inciso LVII, da Constituição da República Federativa do Brasil, para que não seja considerado culpado antes do trânsito em julgado de sentença penal condenatória (peça 113, p. 1) .
Análise
22.	Em relação à alegação de inocência (item 18) , é objetivo deste processo a devida caracterização dos fatos e dos responsáveis; em caso de constar evidências que venham a inocentá-lo, tal será a conclusão do processo. O defendente responde por atos, de natureza culposa, que permitiram a concessão irregular de benefícios previdenciários e não está, nestes autos, sendo acusado de crime de fraude, mas responsabilizado por ter atuado na concessão irregular de benefícios previdenciários. O sucesso dos beneficiários na justiça não compromete a apuração feita nestes autos, tanto pelo princípio da independência das instâncias quanto pelo fato de não negar as irregularidades cometidas, a considerar, inclusive, a ausência de evidências dessa alegação. 
22.1. A sua atuação como concessor é que permitiu indicá-lo como gestor, por levado à criação de despesa para a União ao conceder benefícios previdenciários irregularmente. 
22.2. Quanto às alegações de que não havia nenhum documento rasurado, que todos tinham aval do Sindicato dos trabalhadores rurais (anos de 2004 e 2005) (itens 18 e 20) , observa-se, abaixo, que as irregularidades não se restringiram a essas ocorrências, tendo havido recebimento de declaração de sindicato sem assinatura, além da ausência de outras verificações, considerando a ocorrência de:
a) ausência de apresentação de documentos que comprovassem o início de prova material das condições para obtenção do benefício concedido (Relatório do PAD, peça 7, p. 1, item 1.1) , em relação a:
a.1) Iolanda Pereira Braz da Costa, NB: 41/132.575.937-3: termo de arrendamento assinado pelo dono da terra (Relatório conclusivo individual, peça 10, p. 1, itens 2 e 3) ;
a.2) José Alves de Oliveira, NB:41/129.519.704-6: certidão do Tribunal Regional Eleitoral não oficial (Relatório conclusivo individual, peça 10, p. 4, item 3) ;
a.3) José Serafim da Silva, NB: 41/134.499.166-9: sem comprovação do período de agosto/1998 a 2004 (Relatório conclusivo individual, peça 10, p. 7, item 3) ;
a.4) Luisa Pereira da Silva, NB: 41/130.558.403-9: formulário de entrevista em branco, constando apenas a assinatura da entrevistada; declaração do STR de Guaiuba fora dos padrões conhecidos; declaração de que não trabalhou na agricultura (Relatório conclusivo individual, peça 10, p. 18, item 3) ;
a.5) Maria da Conceição Ribeiro, NB: 41/132.575.938-1: documentos solicitados para comprovação de informações prestadas em entrevista não apresentados (Relatório conclusivo individual, peça 10, p. 22, item 3) ;
a.6) Maria de Jesus do Nascimento, NB: 41/129.519.721-6: declaração de que não era filiada ao STR e que pagou tudo de uma vez; inexistência de documentos que validassem a declaração do STR (Relatório conclusivo individual, peça 10, p. 27, item 5) ;
a.7) Maria Glaucineide Moura da Silva, NB: 80/129.519.717-8: declaração de que só começou a trabalhar com trabalhadora rural em Mata Fresca em 2003, apesar da declaração do STR referir-se ao período de 1998 a 2003 (Relatório conclusivo individual, peça 11, p. 1-2, item 5) ;
a.8) Maria José Barbosa de Morais, NB: 41/134.499.102-2: apesar da fixação da data de filiação ao STR de Guaiuba/CE em 1999, o recibo de pagamento de todas as mensalidades de 199 a 21004 aponta que o pagamento foi feito de uma só vez em 2004, ocasião em que foi emitida a carteira de sócio; declaração da beneficiária de que só se associou quando foi dar entrada nos papeis da aposentadoria (Relatório conclusivo individual, peça 11, p. 4, item 3) ;
a.9) Maria Lucia Constantino, NB: 80/129.519.705-4: Declaração de exercício de atividade rural do período de 2001 a 2003, sugerindo trabalho ininterrupto, sem considerar que o nascimento do filho que ensejou o pedido do benefício de salário maternidade ocorreu em 19/6/2002 (Relatório conclusivo individual, peça 11, p. 7, item 4) ;
a.10) Maria Mateus de Sousa, NB: 41/132.575.264-6: declaração do STR fora dos padrões conhecidos e sem carimbo de identificação da autoridade emissora; declaração da beneficiária de que nunca compareceu ao STR e nunca foi ao INSS de Pacatuba nem morou no município de Guaiuba; (Relatório conclusivo individual, peça 11, p. 10, item 3) ;
a.11) Maria Ornelita Soares de Moraes, NB: 41/132.575.710-9: nome da beneficiária não consta da relação do Programa Hora de Plantar da EmaterCE, diferentemente do informado no BM (Relatório conclusivo individual, peça 11, p. 13, item 2) ;
a.12) Maria Paulino da Silva, NB: 41/132.575.709-5: a certidão de casamento não poderia subsidiar a declaração de exercício de atividade rural do STR, pois constam vínculos urbanos posteriores; ausência de apresentação de documentos solicitados para comprovação de dados da declaração do STR (Relatório conclusivo individual, peça 11, p. 16-17, itens 3 e 4) ;
a.13) Maria Silva de Sousa, NB: 41/132.575.837-7: ausência de apresentação de qualquer tipo de documento que comprovasse a qualidade de trabalhadora rural; título de eleitor de Fortaleza/CE e não de Guaiuba/CE, tendo a transferência para Guaiuba ter dado entrada em 15/7/2003 (Relatório conclusivo individual, peça 11, p. 19, item 3) ;
a.14) Nilce Medeiros Paulo, NB: 41/129.519.727-5, entrevista quase totalmente em branco ou ilegível (Relatório conclusivo individual, peça 11, p. 22, item 2) ;
a.15) Terezinha de Jesus Ferreira do Nascimento, NB: 80/131.265.448-9, não apresentação de documentos que subsidiassem a declaração do STR (Relatório conclusivo individual, peça 11, p. 25-26, item 4) ;
b) ausência de comprovação do exercício de atividade rural em números de meses exigidos pela carência, nos meses imediatamente anteriores ao requerimento do benefício por supostos trabalhadores rurais (Relatório do PAD, peça 7, p. 2, item 1.1) , no que se refere a;
b.1) Iolanda Pereira Braz da Costa, NB: 41/132.575.937-3 (Relatório conclusivo individual, peça 10, p. 1, item 3) ;
b.2) José Alves de Oliveira, NB:41/129.519.704-6 (Relatório conclusivo individual, peça 10, p. 4, item 3) ;
b.3) José Serafim da Silva, NB: 41/134.499.166-9 (Relatório conclusivo individual, peça 10, p. 7, item 3) ;
b.4) Lidiane Maria Batista da Silva, NB: 80/129.519.858-1 (Relatório conclusivo individual, peça 10, p. 10-1, itens 3, 4 e 5) ;
b.5) Luis Rodrigues de Vasconcelos, NB: 41/129.519.788-7 (Relatório conclusivo individual, peça 10, p. 14, item 3) ;
b.6) Luisa Pereira da Silva, NB: 41/130.558.403-9 (Relatório conclusivo individual, peça 10, p. 18, item 3) ;
b.7) Maria da Conceição Ribeiro, NB: 41/132.575.938-1 (Relatório conclusivo individual, peça 10, p. 22, item 3) ;
b.8) Maria de Jesus do Nascimento, NB: 41/129.519.721-6 (Relatório conclusivo individual, peça 10, p. 26-27, itens 3 e 4) ;
b.9) Maria Glaucineide Moura da Silva, NB: 80/129.519.717-8 (Relatório conclusivo individual, peça 11, p. 1, item 3) ;
b.10) Maria José Barbosa de Morais, NB: 41/134.499.102-2 (Relatório conclusivo individual, peça 11, p. 4, item 3) ;
b.11) Maria Lucia Constantino, NB: 80/129.519.705-4 (Relatório conclusivo individual, peça 11, p. 7, item 3) ;
b.12) Maria Mateus de Sousa, NB: 41/132.575.264-6 (Relatório conclusivo individual, peça 11, p. 10, item 3) ;
b.13) Maria Ornelita Soares de Moraes, NB: 41/132.575.710-9 (Relatório conclusivo individual, peça 11, p. 13, item 3) ;
b.14) Maria Paulino da Silva, NB: 41/132.575.709-5 (Relatório conclusivo individual, peça 11, p. 16, item 3) ;
b.15) Maria Silva de Sousa, NB: 41/132.575.837-7 (Relatório conclusivo individual, peça 11, p. 19, item 3) ;
b.17) Nilce Medeiros Paulo, NB: 41/129.519.727-5 (Relatório conclusivo individual, peça 11, p. 22, item 3) ;
b.18) Terezinha de Jesus Ferreira do Nascimento, NB: 80/131.265.448-9 (Relatório conclusivo individual, peça 11, p. 25, item 3) ;
c) benefício concedido a supostos trabalhadores rurais sem observar que exerciam atividades urbanas (Relatório do PAD, peça 7, p. 2, item 1.1) , em relação a:
c.1) Luis Rodrigues de Vasconcelos, NB: 41/129.519.788-7 (Relatório conclusivo individual, peça 10, p. 14, item 3) ;
d) benefício concedido a supostos trabalhadores rurais com base em documentos extemporâneos (Relatório do PAD, peça 7, p. 2, item 1.1) ;
d.1) José Alves de Oliveira, NB: 41/129.519.704-6: Boletim de Movimentação da Emartece incompatível com cadastramento do beneficiário, que só ocorreu em 27/8/2004, após a DER (Relatório conclusivo individual, peça 10, p. 4-5, item 3) ;
d.2) Luis Rodrigues de Vasconcelos, NB: 41/129.519.788-7: indícios de prova material com data anterior ao declarado pelo STR (Relatório conclusivo individual, peça 10, p. 14, item 3) ;
e) não realização da devida consulta ao Cadastro Nacional de Informações Sociais - CNIS, para verificar se os supostos segurados especiais (trabalhadores rurais) possuíam vínculos empregatícios (Relatório do PAD, peça 7, p. 8, item 6.1) ;
f) não efetuou homologação nas declarações fornecidas pelos Sindicatos de Trabalhadores Rurais, do período informado como exercício de atividade rural (Relatório do PAD, peça 7, p. 8, item 6.1) ;
g) acatou cópias de documentos pessoais dos supostos segurados especiais sem a devida autenticação e/ou rasuradas (Relatório do PAD, peça 7, p. 8, item 6.1) em relação aos benefícios concedidos a:
g.1) Iolanda Pereira Braz da Costa, NB: 41/132.575. 937-3, em virtude de declaração de exercício de atividade rural sem assinatura do presidente do Sindicato dos Trabalhadores de Guiauba/CE (STR) , cópias sem autenticação da carteira dos sócios 5049 e 5050 do Sindicato dos Trabalhadores Rurais, dos documentos pessoais, da certidão de casamento, da conta de luz, de certidão do Tribunal Regional Eleitoral (profissão: outros) , da carteira profissional e do documento do Incra de 1992; cópia rasurada sem autenticação da ficha A da Secretaria de Saúde municipal (Relatório conclusivo individual, peça 10, p. 1, item 2) ;
g.2) José Alves de Oliveira, NB: 41/129.519.704-6, cópias sem autenticação da ficha de filiação 4041 do Sindicato dos Trabalhadores de Guiauba/CE, dos documentos pessoais, do recibo de pagamento de sócio do STR Guaiuba referente ao período de fevereiro de 1998 a janeiro de 2001, de carteira de sócio do sindicato, da carteira de sócio da STR Guaiuba 4041 e respectivo verso, da certidão de casamento, da carteira profissional, de comprovante de pagamento de ITR ilegível e de Boletim de Movimentação (BM) da Emartece (Relatório conclusivo individual, peça 10, p. 4, item 2) ;
g.3) José Serafim da Silva, NB: 41/134.499.166-9, cópias sem autenticação da ficha de filiação 4454 do Sindicato dos Trabalhadores de Guiauba/CE, dos documentos pessoais, de carteira de sócio do sindicato, da carteira de sócio da STR Guaiuba 4041, de certidão de casamento; ficha A do Sistema de Informação de Atenção Básica com rasuras (Relatório conclusivo individual, peça 10, p. 7, item 2) ;
g.4) Lidiane Maria Batista da Silva, NB: 80/129.519.858-1, cópias sem autenticação de ficha sindical 43 do Sindicato dos Trabalhadores de Guiauba/CE, da carteira de identidade e do CPF, da CTPS 2860916, série 00109 (Relatório conclusivo individual, peça 10, p. 10, item 2) ;
g.5) Luis Rodrigues de Vasconcelos, NB: 41/129.519.788-7, cópias sem autenticação de documentos de identificação e da Ficha sindical 4283, sem data de emissão (Relatório conclusivo individual, peça 10, p. 14, item 2) ;
g.6) Maria da Conceição Ribeiro, NB: 41/132.575.938-1, cópias sem autenticação de ficha sindical 5049, da carteira de identificação do sócio do Sindicato, de documentos de identificação (Relatório conclusivo individual, peça 10, p. 22, item 2) ;
g.7) Maria de Jesus do Nascimento, NB: 41/129.519.721-6, cópias sem autenticação de documento de identidade, de certidão de nascimento, de ficha de filiação do STR Guaiuba, do recibo de pagamento da mensalidade de setembro de 1998 a setembro de 2001, do ITR de 1995, da certidão do Tribunal Regional Eleitoral (Relatório conclusivo individual, peça 10, p. 26, item 2) ;
g.8) Maria do Carmo Nogueira Frota, NB: 41/133.780.128-0, cópias sem autenticação de documentos de identificação, de certidão de casamento (profissão: empregada doméstica) , da carteira de sócio do STR, da ficha sindical 5027, sem data de emissão; documento do Ematerce 1339508 adulterado (Relatório conclusivo individual, peça 10, p. 29, item 2) ;
g.9) Maria Glaucineide Moura da Silva, NB: 80/129.519.717-8, cópias sem autenticação da ficha 4356 do STR, dos documentos de identificação, da certidão de nascimento 3761 do filho objeto do pedido de salário maternidade (Relatório conclusivo individual, peça 11, p. 1, item 2) ;
g.10) Maria Lucia Constantino, NB: 80/129.519.705-4, cópias sem autenticação dos documentos pessoais, da Ficha sindical 4389, da certidão de nascimento Livro A-6, fls. 55, termo 3994 do filho objeto do pedido de salário maternidade (Relatório conclusivo individual, peça 11, p. 7, item 2) ;
g.11) Maria Mateus de Sousa, NB: 41/132.575.264-6, declaração de exercício de atividade rural com uma assinatura, sem identificação de quem a ela pertence, BM do programa hora de Plantar da Ematerce V e ficha A do sistema de Informação de Atenção Básica adulterados maternidade (Relatório conclusivo individual, peça 11, p. 10, item 2) ;
g.12) Maria Ornelita Soares de Moraes, NB: 41/132.575.710-9, cópia sem autenticação da ficha de filiação 4907 do STR de Guaiuba, dos documentos pessoais, da ficha da secretaria de saúde (Relatório conclusivo individual, peça 11, p. 13, item 2) ;
g.13) Maria Paulino da Silva, NB: 41/132.575.709-5, cópia sem autenticação dos documentos de identificação, da certidão de casamento (profissão: empregada doméstica) , da ficha sindical 4909, sem data de emissão; cópia de Boletim de Movimentação SARA, sem constar informação do beneficiado (Relatório conclusivo individual, peça 11, p. 16, item 2) ;
g.14) Maria Silva de Sousa, NB: 41/132.575.837-7, cópia sem autenticação dos documentos pessoais, do verso da carteira de sócio do STR Guaiuba, do recibo de pagamento da mensalidade de sócio referente ao período de agosto de 1998 a agosto de 2003, pago em 26/8/2003, da fica de sócio 4248, do título de eleitor, da carteira de sócio 4248 expedida em 26/8/2003, do "Incra do ano de 1989" (Relatório conclusivo individual, peça 11, p. 19, item 2) ;
g.15) Nilce Medeiros Paulo, NB: 41/129.519.727-5, cópia sem autenticação dos documentos pessoais, da certidão de casamento 7340, da ficha de sócio do STR de Guaiuba 4425, com data de entrada em 11/1999, do Boletim de Movimentação Hora de Plantar XIII; adulteração da certidão do Tribunal Regional Eleitoral, registrando que os dados verdadeiros indicaram que a transferência eleitoral para Guaiuba se deu em 31/3/2004, em conflito com a declaração de exercício de atividade rural do período de 1999 a 2003 (Relatório conclusivo individual, peça 11, p. 22, itens 2 e 3) ;
g.16) Terezinha de Jesus Ferreira do Nascimento, NB: 80/131.265.448-9, cópia sem autenticação da ficha sindical 4771, sem data de emissão, da carteira de identificação do sócio do sindicato, expedida em 30/6/2004 (Declaração de exercício de atividade rural com período de 2003 a 2004) , do comprovante de pagamento do Incra/1996, dos documentos de identificação da segurada, dos documentos emitidos pela secretaria de saúde do município de Guaiuba/CE (Relatório conclusivo individual, peça 11, p. 25, item 2) .
22.3. Não houve apresentação de evidências que refutassem as irregularidades acima descritas.
23.	Quanto à aplicabilidade da prescrição reconhecida no item 35 da instrução (prescrição da pretensão punitiva) à pretensão ressarcitória (item 19) , não é cabível, considerando que o entendimento proferido pelo Supremo Tribunal Federal, no julgamento recente do RE 636.886 (tema 899) , a respeito da prescritibilidade da pretensão de ressarcimento ao erário com base em decisão de tribunal de contas, cabe assinalar que, conforme orientação sufragada pelo Acórdão 6589/2020-TCU-Segunda Câmara, da relatoria do Ministro Raimundo Carreiro, a decisão do STF alcança tão somente a fase judicial de execução do título extrajudicial, não atingindo os processos de controle externo em trâmite no TCU.
23.1. Aliás, da ementa do julgado do STF constou que: "A pretensão de ressarcimento ao erário em face de agentes públicos reconhecida em acórdão de Tribunal de Contas prescreve na forma da Lei 6.830/1980 (Lei de Execução Fiscal) ". Portanto, até o trânsito em julgado do acórdão condenatório do TCU, permanece imprescritível a pretensão de ressarcimento ao erário decorrente da instauração da tomada de contas especial, conforme Enunciado da Súmula 282 do TCU:
As ações de ressarcimento movidas pelo Estado contra os agentes causadores de danos ao erário são imprescritíveis.
23.2. Em decisão mais recente (Acórdão 10203/2020-TCU-Primeira Câmara) , o Ministro Benjamin Zymler assim se pronunciou em seu voto:
34. Ainda que se interprete que a decisão do STF seja também aplicável à tramitação do processo de controle externo no âmbito do TCU, exsurgem outras diversas questões fundamentais para que esta Corte de Contas estabeleça novo tratamento acerca da prescrição do débito e da pretensão punitiva, em particular qual seria o dies a quo (a data de ocorrência do fato irregular ou a do seu conhecimento pelo TCU) e quais seriam as hipóteses de interrupção da prescrição.
24.	Veja-se que foram opostos embargos declaratórios contra a referida decisão do STF, os quais foram rejeitados pela maioria da Suprema Corte (Plenário, Sessão Virtual de 13.8.2021 a 20.8.2021) , confirmando, portanto, a abrangência da deliberação prolatada na fixação do tema 899, razão por que se deve adotar a orientação prevalente no TCU, no sentido de que a matéria ali tratada alcançaria tão somente a fase judicial de cobrança do título extrajudicial, não atingindo os processos de controle externo, mantendo-se, desse modo,  a interpretação adotada pela Suprema Corte, em 2008, no Mandado de Segurança - MS 26.210, oportunidade em que foi definida a tese da imprescritibilidade das ações de ressarcimento ao erário:
A suspensão pelo STF das demandas nas quais esteja em questão a prescritibilidade da pretensão de ressarcimento ao erário com base em decisão de tribunal de contas (RE 636.886/STF) alcança tão somente a fase judicial de cobrança do título extrajudicial, não atingindo os processos de controle externo em trâmite. Até julgamento definitivo em contrário pelo STF, permanece o entendimento do TCU acerca da imprescritibilidade das pretensões de ressarcimento decorrentes de tomadas de contas especiais. (Acórdão 1267/2019-TCU-Plenário, Relator: Min. AROLDO CEDRAZ) 
A suspensão pelo STF das demandas nas quais esteja em questão a prescritibilidade da pretensão de ressarcimento ao erário com base em decisão de tribunal de contas (RE 636.886/STF) alcança tão somente a fase judicial de cobrança do título extrajudicial, não atingindo os processos de controle externo em trâmite. Até julgamento definitivo em contrário pelo STF, permanecem imprescritíveis as pretensões de ressarcimento decorrentes de tomadas de contas especiais. (Acórdão 7930/2018-TCU-Segunda Câmara, Relatora: Min. ANA ARRAES) .
25.	Desse modo, não se reconhece a prescrição da pretensão ressarcitória alegada.
26.	Por último, em relação à invocação do art. 5º, inciso LVII, da Constituição da República Federativa do Brasil, para que não seja considerado culpado antes do trânsito em julgado de sentença penal condenatória (item 21) , enfatize-se que o presente processo não tem natureza penal e apura a culpa com responsabilização civil, a partir dos elementos trazidos aos autos. Logo, não se configura infração ao referido dispositivo.
27.	Pelo exposto, rejeitam-se integralmente as alegações de defesa propostas.
Individualização das Condutas
28.		Apesar de o tomador de contas haver incluído Iolanda Pereira Braz da Costa, José Alves de Oliveira, José Serafim da Silva, Luís Rodrigues de Vasconcelos, Lidiane Maria Batista da Silva, Luisa Pereira da Silva, Maria da Conceição Ribeiro, Maria do Carmo Nogueira Frota, Maria José Barbosa de Morais, Maria Mateus de Sousa, Maria Ornelita Soares de Moraes, Maria Paulino da Silva, Maria Silva de Sousa, Nilce Medeiros Paulo, Maria Lucia Constantino, Maria Glaucineide Moura da Silva e Terezinha de Jesus Ferreira do Nascimento como responsáveis neste processo, após análise realizada sobre a documentação acostada aos autos, conclui-se que suas responsabilidades devem ser excluídas, uma vez que não há evidências de que tenham tido participação na irregularidade aqui verificada. (v. itens 12 a 29, instrução à peça 108) .
29.	Considerando o ilícito acima identificado, a imputação de responsabilidade atende aos pressupostos estabelecidos na jurisprudência desta Corte de Contas. Com efeito, há elementos para individualizar as condutas, o nexo de causalidade entre estas e as irregularidades geradoras do dano e está caracterizada a atuação culposa do responsável José Vidal Farias (CPF: XXX.136.973-XX) , conforme matriz de responsabilização (v. peça 107) .
Verificação do Prazo de Prescrição da Pretensão Punitiva
30.	A pretensão punitiva do TCU, conforme Acórdão 1441/2016-TCU-Plenário, Relator Min. Benjamin Zymler, que uniformizou a jurisprudência acerca dessa questão, subordina-se ao prazo geral de prescrição indicado no art. 205 do Código Civil, que é de dez anos, contado da data de ocorrência da irregularidade sancionada, nos termos do art. 189 do Código Civil, sendo este prazo interrompido pelo ato que ordenar a citação, a audiência ou a oitiva do responsável.
30.1.No caso em exame, ocorreu a prescrição, uma vez que a irregularidade sancionada ocorreu até 13/10/2005 e o ato de ordenação da citação só ocorreu em 13/4/2021.
CONCLUSÃO
31.	A jurisprudência pacífica nesta Corte é no sentido da imprescritibilidade das ações de ressarcimento ao erário (Súmula TCU 282) . Dessa forma, identificado dano ao erário, devese instaurar e julgar o processo de tomada de contas especial para responsabilizar seus agentes causadores, respeitando o direito ao contraditório e à ampla defesa, independentemente de quando ocorreram os atos impugnados.
32.	Verifica-se que houve a prescrição da pretensão punitiva, conforme análise já realizada (itens 29 e 29.1) .
33.	Diante do entendimento pela exclusão dos demais responsáveis (v. item 27) e tendo em vista que não constam dos autos elementos que permitam reconhecer a boa-fé do responsável, sugere-se que as suas contas sejam julgadas irregulares, nos termos do art. 202, § 6º, do Regimento Interno do TCU, com a imputação do débito atualizado monetariamente e acrescido de juros de mora, nos termos do art. 202, §1º do Regimento Interno do TCU, descontado o valor eventualmente recolhido, com a aplicação da multa prevista no art. 57 da Lei 8.443/1992.
PROPOSTA DE ENCAMINHAMENTO
34.	Diante do exposto, submetemos os autos à consideração superior, propondo ao Tribunal:
a) rejeitar integralmente as alegações de defesa do responsável José Vidal Farias (CPF: XXX.136.973-XX) ;
b) excluir, da presente relação processual, os responsáveis Iolanda Pereira Braz da Costa, José Alves de Oliveira, José Serafim da Silva, Luís Rodrigues de Vasconcelos, Lidiane Maria Batista da Silva, Luisa Pereira da Silva, Maria da Conceição Ribeiro, Maria do Carmo Nogueira Frota, Maria José Barbosa de Morais, Maria Mateus de Sousa, Maria Ornelita Soares de Moraes, Maria Paulino da Silva, Maria Silva de Sousa, Nilce Medeiros Paulo, Maria Lucia Constantino, Maria Glaucineide Moura da Silva e Terezinha de Jesus Ferreira do Nascimento; 
c) julgar irregulares, nos termos dos arts. 1º, inciso I, 16, inciso III, alíneas b e c, da Lei 8.443/1992, c/c os arts. 19 e 23, inciso III, da mesma Lei, as contas do responsável José Vidal Farias (CPF: XXX.136.973-XX) , condenando-o ao pagamento das importâncias a seguir especificadas, atualizadas monetariamente e acrescidas dos juros de mora, calculadas a partir das datas discriminadas até a data da efetiva quitação do débito, fixando-lhe o prazo de quinze dias, para que comprove, perante o Tribunal, o recolhimento das referidas quantias aos cofres do Instituto Nacional do Seguro Social, nos termos do art. 23, inciso III, alínea "a", da citada lei, c/c o art. 214, inciso III, alínea "a", do Regimento Interno do TCU.  
Débitos relacionados ao responsável José Vidal Farias (CPF: XXX.136.973-XX) referente à concessão feita aos beneficiários:
	Iolanda Pereira Braz da Costa NB: 41/132.575.937:
	Data da ocorrência
	Valor histórico (R$) 

	20/10/2004
	 26,00 

	05/11/2004
	 260,00 

	06/12/2004
	 260,00 

	06/12/2004
	 65,00 

	06/01/2005
	 260,00 

	04/03/2005
	 260,00 

	04/03/2005
	 260,00 

	06/04/2005
	 260,00 

	05/05/2005
	 260,00 

	06/06/2005
	 300,00 

	06/07/2005
	 300,00 

	08/09/2005
	 300,00 

	08/09/2005
	 300,00 

	06/10/2005
	 300,00 

	José Alves de Oliveira, NB: 41/129.519.704-6:
	Data da ocorrência
	Valor histórico (R$) 

	10/03/2004
	 448,00 

	06/04/2004
	 240,00 

	06/05/2004
	 240,00 

	04/06/2004
	 260,00 

	06/07/2004
	 260,00 

	05/08/2004
	 260,00 

	06/09/2004
	 260,00 

	06/10/2004
	 260,00 

	05/11/2004
	 260,00 

	06/12/2004
	 260,00 

	06/12/2004
	 260,00 

	06/01/2005
	 260,00 

	04/02/2005
	 260,00 

	04/03/2005
	 260,00 

	06/04/2005
	 260,00 

	05/05/2005
	 260,00 

	06/06/2005
	 300,00 

	06/07/2005
	 300,00 

	25/08/2005
	 300,00 

	06/09/2005
	 300,00 

	José Serafim da Silva, NB: 41/134.499.166-9:
	Data da ocorrência
	Valor histórico (R$) 

	15/03/2005
	 260,00 

	15/03/2005
	 294,66 

	05/04/2005
	 260,00 

	05/05/2005
	 260,00 

	01/06/2005
	 300,00 

	05/07/2005
	 300,00 

	04/08/2005
	 300,00 

	Lidiane Maria Batista da Silva, NB: 80/129.519.858-1:
	Data da ocorrência
	Valor histórico (R$) 

	24/03/2004
	 944,00 

	24/03/2004
	 80,00 

	Luís Rodrigues de Vasconcelos, NB: 41/129.519.788-7:
	Data da ocorrência
	Valor histórico (R$) 

	25/02/2004
	 80,00 

	10/03/2004
	 240,00 

	05/04/2004
	 240,00 

	05/05/2004
	 240,00 

	03/06/2004
	 260,00 

	05/07/2004
	 260,00 

	04/08/2004
	 260,00 

	03/09/2004
	 260,00 

	05/10/2004
	 260,00 

	04/11/2004
	 260,00 

	03/12/2004
	 260,00 

	03/12/2004
	 238,33 

	05/01/2005
	 260,00 

	03/02/2005
	 260,00 

	03/03/2005
	 260,00 

	03/04/2005
	 260,00 

	04/05/2005
	 260,00 

	03/06/2005
	 300,00 

	05/07/2005
	 300,00 

	05/08/2005
	 300,00 

	08/09/2005
	 300,00 

	Luisa Pereira da Silva, NB: 41/130.558.403-9:
	Data da ocorrência
	Valor histórico (R$) 

	07/05/2004
	 136,00 

	07/06/2004
	 260,00 

	07/07/2004
	 260,00 

	06/08/2004
	 260,00 

	08/09/2004
	 260,00 

	08/10/2004
	 260,00 

	08/11/2004
	 260,00 

	07/12/2004
	 260,00 

	07/12/2004
	 195,00 

	06/01/2005
	 260,00 

	04/02/2005
	 260,00 

	03/03/2005
	 260,00 

	04/04/2005
	 260,00 

	05/05/2005
	 260,00 

	03/06/2005
	 300,00 

	07/07/2005
	 300,00 

	10/08/2005
	 300,00 

	Maria da Conceição Ribeiro, NB: 41/132.575.938-1:
	Data da ocorrência
	Valor histórico (R$) 

	24/12/2004
	 286,00 

	24/12/2004
	 260,00 

	24/12/2004
	 65,00 

	06/01/2005
	 260,00 

	04/02/2005
	 260,00 

	07/03/2005
	 260,00 

	05/04/2005
	 260,00 

	04/05/2005
	 260,00 

	06/06/2005
	 300,00 

	05/07/2005
	 300,00 

	Maria de Jesus do Nascimento, NB: 41/129.519.721-6:
	Data da ocorrência
	Valor histórico (R$) 

	16/03/2004
	 240,00 

	16/03/2004
	 208,00 

	06/04/2004
	 240,00 

	03/05/2004
	 240,00 

	01/06/2004
	 260,00 

	01/07/2004
	 260,00 

	02/08/2004
	 260,00 

	01/09/2004
	 260,00 

	01/10/2004
	 260,00 

	01/11/2004
	 260,00 

	01/12/2004
	 260,00 

	01/12/2004
	 260,00 

	03/01/2005
	 260,00 

	01/02/2005
	 260,00 

	01/03/2005
	 260,00 

	01/04/2005
	 260,00 

	02/05/2005
	 260,00 

	01/06/2005
	 300,00 

	01/07/2005
	 300,00 

	03/08/2005
	 300,00 

	Maria do Carmo Nogueira Frota, NB: 41/133.780.128-0:
	Data da ocorrência
	Valor histórico (R$) 

	05/01/2005
	 260,00 

	05/01/2005
	 43,33 

	10/01/2005
	 303,33 

	03/02/2005
	 260,00 

	03/03/2005
	 260,00 

	06/04/2005
	 260,00 

	05/05/2005
	 260,00 

	07/06/2005
	 300,00 

	06/07/2005
	 300,00 

	09/08/2005
	 300,00 

	Maria Glaucineide Moura da Silva, NB: 80/129.519.717-8:
	Data da ocorrência
	Valor histórico (R$) 

	27/02/2004
	 530,39 

	27/02/2004
	 34,00 

	Maria José Barbosa de Morais, NB: 41/134.499.102-2:
	Data da ocorrência
	Valor histórico (R$) 

	03/02/2005
	 86,66 

	03/02/2005
	 260,00 

	03/03/2005
	 260,00 

	04/04/2005
	 260,00 

	03/05/2005
	 260,00 

	03/06/2005
	 300,00 

	04/07/2005
	 300,00 

	05/08/2005
	 300,00 

	Maria Lucia Constantino, NB: 80/129.519.705-4:
	Data da ocorrência
	Valor histórico (R$) 

	24/03/2004
	 786,66 

	24/03/2004
	 66,66 

	Maria Mateus de Sousa, NB: 41/132.575.264-6:
	Data da ocorrência
	Valor histórico (R$) 

	02/09/2004
	 260,00 

	02/09/2004
	 34,66 

	01/10/2004
	 260,00 

	01/11/2004
	 260,00 

	01/12/2004
	 260,00 

	01/12/2004
	 108,33 

	03/01/2005
	 260,00 

	01/02/2005
	 260,00 

	01/03/2005
	 260,00 

	01/04/2005
	 260,00 

	02/05/2005
	 260,00 

	01/06/2005
	 300,00 

	01/07/2005
	 300,00 

	09/08/2005
	 300,00 

	05/09/2005
	 300,00 

	Maria Ornelita Soares de Moraes, NB: 41/132.575.710-9:
	Data da ocorrência
	Valor histórico (R$) 

	20/10/2004
	 199,33 

	08/11/2004
	 260,00 

	07/12/2004
	 260,00 

	07/12/2004
	 86,66 

	07/01/2005
	 260,00 

	09/02/2005
	 260,00 

	07/03/2005
	 260,00 

	07/04/2005
	 260,00 

	09/05/2005
	 260,00 

	07/06/2005
	 300,00 

	07/07/2005
	 300,00 

	12/09/2005
	 300,00 

	13/10/2005
	 300,00 

	13/10/2005
	 300,00 

	Maria Paulino da Silva, NB: 41/132.575.709-5:
	Data da ocorrência
	Valor histórico (R$) 

	20/10/2004
	 199,33 

	05/11/2004
	 260,00 

	08/12/2004
	 260,00 

	08/12/2004
	 86,66 

	10/01/2005
	 260,00 

	04/02/2005
	 260,00 

	04/03/2005
	 260,00 

	07/04/2005
	 260,00 

	05/05/2005
	 260,00 

	06/06/2005
	 300,00 

	06/07/2005
	 300,00 

	04/08/2005
	 300,00 

	Maria Silva de Sousa, NB: 41/132.575.837-7:
	Data da ocorrência
	Valor histórico (R$) 

	08/11/2004
	 121,33 

	08/11/2004
	 260,00 

	07/12/2004
	 260,00 

	07/12/2004
	 65,00 

	11/01/2005
	 260,00 

	09/02/2005
	 260,00 

	07/03/2005
	 260,00 

	07/04/2005
	 260,00 

	09/05/2005
	 260,00 

	07/06/2005
	 300,00 

	07/07/2005
	 300,00 

	12/08/2005
	 300,00 

	08/09/2005
	 300,00 

	Nilce Medeiros Paulo, NB: 41/129.519.727-5:
	Data da ocorrência
	Valor histórico (R$) 

	04/03/2004
	 440,00 

	02/04/2004
	 240,00 

	05/05/2004
	 240,00 

	02/06/2004
	 260,00 

	02/07/2004
	 260,00 

	03/08/2004
	 260,00 

	02/09/2004
	 260,00 

	05/10/2004
	 260,00 

	03/11/2004
	 260,00 

	02/12/2004
	 260,00 

	02/12/2004
	 260,00 

	04/01/2005
	 260,00 

	02/02/2005
	 260,00 

	02/03/2005
	 260,00 

	04/04/2005
	 260,00 

	03/05/2005
	 260,00 

	02/06/2005
	 300,00 

	04/07/2005
	 300,00 

	06/09/2005
	 300,00 

	06/09/2005
	 300,00 

	04/10/2005
	 300,00 

	Terezinha de Jesus Ferreira do Nascimento, NB: 80/131.265.448-9:
	Data da ocorrência
	Valor histórico (R$) 

	17/08/2004
	 60,66 

	17/08/2004
	 260,00 

	08/09/2004
	 260,00 

	08/10/2004
	 260,00 

	08/11/2004
	 182,00 

	08/11/2004
	 86,66 

	Valor atualizado do débito (com juros) em 2/9/2021: R$  247.055,59 (peça  115) 
d) autorizar, desde logo, a cobrança judicial das dívidas, caso não atendidas as notificações, na forma do disposto no art. 28, inciso II, da Lei 8.443/1992;
e) autorizar também, desde logo, se requerido, com fundamento no art. 26, da Lei 8.443, de 1992, c/c o art. 217, §§ 1º e 2º do Regimento Interno do TCU, o parcelamento da (s) dívida (s) em até 36 parcelas, incidindo, sobre cada parcela, corrigida monetariamente, os correspondentes acréscimos legais, fixando-lhe o prazo de quinze dias, a contar do recebimento da notificação, para comprovar, perante o Tribunal, o recolhimento da primeira parcela, e de trinta dias, a contar da parcela anterior, para comprovar os recolhimentos das demais parcelas, devendo incidir, sobre cada valor mensal, atualizado monetariamente, os juros de mora devidos, no caso do débito, na forma prevista na legislação em vigor, alertando os responsáveis de que a falta de comprovação do recolhimento de qualquer parcela importará o vencimento antecipado do saldo devedor, nos termos do § 2º do art. 217 do Regimento Interno deste Tribunal; 
f) dar ciência, ao Instituto Nacional do Seguro Social, nos termos do art. 2º, inciso II, da Resolução-TCU 315, de 22/4/2020, de que o retardamento injustificado na instauração da TCE que ensejou o processo INSS 35432.001151/2018-17, implicou em inobservância ao art. 1º, § 1º, da então vigente Instrução Normativa-TCU 13, de 4 de dezembro de 1996, e do art. 1º, § 1º, da Instrução Normativa-TCU 56, de 5 de dezembro de 2007, assim como do art. 4º e 11 da Instrução Normativa-TCU 71, de 28 de novembro de 2012;
g) enviar cópia do Acórdão a ser prolatado à Procuradoria da República no Estado do Ceará, nos termos do § 3º do art. 16 da Lei 8.443/1992, c/c o § 7º do art. 209 do Regimento Interno do TCU, para adoção das medidas cabíveis;
i) enviar cópia do Acórdão que vier a ser proferido ao Instituto Nacional do Seguro Social e à responsável, para ciência;
j) informar à Procuradoria da República no Estado do Ceará, ao Instituto Nacional do Seguro Social e aos responsáveis que a presente deliberação, acompanhada do Relatório e do Voto que a fundamenta, está disponível para a consulta no endereço www.tcu.gov.br/acordaos, além de esclarecer que, caso requerido, o TCU poderá fornecer sem custos as correspondentes cópias, de forma impressa; 
k) informar à Procuradoria da República no Estado do Ceará que, nos termos do parágrafo único do art. 62 da Resolução TCU 259/2014, os procuradores e membros do Ministério Público credenciados nesta Corte podem acessar os presentes autos de forma eletrônica e automática, ressalvados apenas os casos de eventuais peças classificadas como sigilosas, as quais requerem solicitação formal.
2.	Em seu parecer, o representante do MPTCU divergiu da Unidade Técnica, requerendo o arquivamento do feito, ao defender a prescrição de ambas as pretensões punitiva e ressarcitória no caso concreto (peça 120) :
Cuidam os autos de Tomada de Contas Especial (TCE) instaurada pelo Instituto Nacional do Seguro Social, em desfavor do Senhor José Vidal Farias (CPF n.º XXX.136.973-XX) , em razão de habilitação e concessão de benefícios previdenciários (aposentadoria por idade e salário-maternidade) sem apresentação de documentos que comprovassem o início de prova material das condições para obtenção do benefício concedido, com a inserção de dados inidôneos no sistema informatizado da Previdência Social, no âmbito da Agência de Previdência Social Pacatuba, vinculada à Gerência Executiva do INSS em Fortaleza/CE (GEXFOR) .
2.	No relatório de TCE n.º 35043.001491/2019-11 (peça 97) , o tomador de contas concluiu que o prejuízo importaria no valor original de R$ 55.747,64, imputando-se a responsabilidade ao Senhor José Vidal Farias, na condição de gestor dos recursos; aos Senhores e Senhoras Iolanda Pereira Braz da Costa, José Alves de Oliveira, José Serafim da Silva, Lidiane Maria Batista da Silva, Luís Rodrigues de Vasconcelos, Luisa Pereira da Silva, Maria da Conceição Ribeiro, Maria do Carmo Nogueira Frota, Maria Glaucineide Moura da Silva, Maria José Barbosa de Morais, Maria Lucia Constantino, Maria Mateus de Sousa, Maria Ornelita Soares de Moraes, Maria Paulino da Silva, Maria Silva de Sousa, Nilce Medeiros Paulo e Terezinha de Jesus Ferreira do Nascimento, na condição de beneficiários.
3.	Em 21/8/2020, a Controladoria-Geral da União emitiu o relatório de auditoria n.º 3386/2019 (peça 101) , em concordância com o relatório do tomador de contas. O certificado de auditoria n.º 3386/2019 e o parecer do dirigente do órgão de controle interno concluíram pela irregularidade das presentes contas (peças 102 e 103) .
4.	Em exame de mérito, a unidade técnica concluiu que a responsabilidade deve ser atribuída exclusivamente ao Senhor José Vidal Farias, na condição de gestor dos recursos, excluindo-se os (as) demais responsáveis da presente relação processual, por não haver evidências de que tenham tido participação na irregularidade aqui verificada. (v. itens 12 a 29, instrução à peça 108) .
5.	No aspecto meritório, consideramos que não há reparo a ser feito às análises e argumentos da Unidade Técnica.
6.	Para a análise da prescrição punitiva, a unidade técnica adotou os critérios do Acórdão 1441/2016-TCU-Plenário, de relatoria do Ministro Benjamin Zymler, o qual se baseia no prazo geral de prescrição indicado no art. 205 do Código Civil, de 10 anos contados da data de ocorrência da irregularidade sancionada, nos termos do art. 189 do Código Civil, sendo este prazo interrompido pelo ato que ordenar a citação, a audiência ou a oitiva dos responsáveis. Sob esse critério, a Unidade concluiu que houve a prescrição, uma vez que a irregularidade sancionada se deu em 13/10/2005 e o ato de ordenação da citação ocorreu em 13/4/2021 (peça 117, p. 16) 
7. 	Por sua vez, em relação à prescrição da pretensão ressarcitória a unidade adotou o entendimento da Súmula TCU 282, a qual estabelece que as ações de ressarcimento ao erário são imprescritíveis.
8.	Quanto ao exame da prescrição, pedimos vênias para divergir do entendimento da Secex-TCE, que adotou os critérios do referido Acórdão 1441/2016-TCU-Plenário. 
9.	Em relação às premissas que devem orientar a análise da prescrição, em recentes pareceres exarados em processos de controle externo, após a tese firmada pelo Supremo Tribunal Federal no RE n.º 636.886 (Tema 899 da repercussão geral) , esta representante do Ministério Público de Contas tem defendido que seja adotado o regime previsto na Lei n.º 9.873/1999 como solução adequada para regular a prescrição para a atuação do Tribunal, até que sobrevenha norma específica, tanto por observar os parâmetros que preponderam no conjunto de normas do direito público, como por ser, também, a norma que já vem sendo utilizada pelo STF para reger a limitação temporal ao poder sancionador do TCU. Outrossim, entende-se que deva ser aplicado o mesmo marco normativo para as pretensões punitiva e de ressarcimento do dano ao erário.
10.	Em pesquisa ao portal do STF, verifica-se que foi certificado o trânsito em julgado da decisão tomada no RE n.º 636.886 em 5/10/2021. Portanto, se já era possível o julgamento imediato de causas sobre o tema do precedente firmado, independentemente da publicação ou do trânsito em julgado do "leading case", com a certidão mencionada acima o entendimento fixado pela Suprema Corte se consolida em definitivo.
11.	Cabe registrar que a prescrição e a decadência são matérias de ordem pública que podem ser arguidas em qualquer tempo e grau de jurisdição e, inclusive, ser reconhecidas de ofício pelo julgador, o que nos leva à convicção de que o novo entendimento veiculado pelo RE n.º 636.886 tem aplicação imediata a todos os processos em curso no TCU, independentemente da época da ocorrência dos fatos.
12.	A Lei n.º 9.873/1999 apresenta um prazo geral, de cinco anos (art. 1.º, caput) , e um prazo especial, previsto no art. 1.º, § 2.º, a saber: "quando o fato objeto da ação punitiva da Administração também constituir crime, a prescrição reger-se-á pelo prazo previsto na lei penal". Com relação a essa particular hipótese, registre-se o entendimento do STJ no sentido de que a pretensão punitiva da Administração Pública em relação a infração administrativa que também configura crime em tese somente se sujeita ao prazo prescricional criminal quando instaurada a respectiva ação penal (REsp 1116477/DF, Rel. Ministro TEORI ALBINO ZAVASCKI, PRIMEIRA TURMA, julgado em 16/08/2012, DJe 22/08/2012) . Como não há notícia nos autos sobre a instauração de ação penal que verse sobre os fatos objeto desta TCE, cumpre-nos adotar o prazo geral quinquenal para a análise da prescrição no caso concreto.
13.	Além da prescrição pelo prazo geral de cinco anos, a Lei n.º 9.873/1999 prevê um prazo de três anos para a prescrição intercorrente (art. 1.º, § 1.º) , como forma de evitar que a inércia e morosidade do Poder Público se estendam indefinidamente, constituindo importante instrumento de segurança e estabilidade das relações jurídicas. 
14.	Prevê a Lei n.º 9.873/1999 que a prescrição se interrompe "pela notificação ou citação do indiciado ou acusado, inclusive por meio de edital" (art. 2.º, inciso I) . Aqui cumpre destacar que, nesse regime legal, a interrupção se dá pela notificação ou citação propriamente dita, e não pelo despacho que a ordena. A prescrição também se interrompe "por qualquer ato inequívoco, que importe apuração do fato" (art. 2.º, inciso II) .
15.	Embora a controvérsia dirimida no RE n.º 636.886 tenha sido circunscrita à prescrição ocorrida no curso da execução, quando o dano ao erário já havia sido objeto de acertamento, materializado em acórdão condenatório proferido pelo TCU, é necessário considerar as razões essenciais da decisão, para identificar seus reflexos também no que diz respeito à prescrição reparatória.
16.	Observa-se que, para resolver a lide, o STF concluiu que a ressalva constante da parte final do art. 37, § 5.º, da Constituição Federal ("ressalvadas as respectivas ações de ressarcimento") não criou uma hipótese de imprescritibilidade apta a alcançar as decisões dos Tribunais de Contas. É o que se depreende do seguinte trecho do Voto do Ministro Alexandre de Moraes:
"A ressalva que permaneceu no § 5º do art. 37 da CF (ressalvadas as respectivas ações de ressarcimento) , mesmo após a retirada da expressão QUE SERÃO IMPRESCRITÍVEIS [expressão excluída por emenda do Plenário quando da apresentação do Projeto de Constituição da Comissão de Sistematização], teve por finalidade evitar, principalmente, uma anomia em relação à possibilidade de ressarcimento ao erário em face de responsabilização pela prática de eventuais atos ilícitos, enquanto ainda não tipificados pela lei exigida no § 4º do art. 37 da CF como atos de improbidade administrativa. 
A ressalva prevista no § 5º do art. 37 da CF não pretendeu estabelecer uma exceção implícita de imprescritibilidade, mas obrigar constitucionalmente a recepção das normas legais definidoras dos instrumentos processuais e dos prazos prescricionais para as ações de ressarcimento do erário, inclusive referentes a condutas ímprobas, mesmo antes da tipificação legal de elementares do denominado ato de improbidade (Decreto 20.910/1932, Lei 3.164/1957, Lei 3.502/1958, Lei 4.717/1965, Lei 7.347/1985, Decreto-Lei 2.300/1986) ; mantendo, dessa maneira, até a edição da futura lei e para todos os atos pretéritos, a ampla possibilidade de ajuizamentos de ações de ressarcimento." 
17.	Ocorre que, no âmbito do processo perante o TCU, a proteção do art. 37, § 5.º, da CF, era a fonte utilizada na defesa da imprescritibilidade tanto na fase condenatória como no curso da execução dos títulos extrajudiciais consubstanciados nos seus acórdãos.
18.	Nesse diapasão, é forçoso concluir que também é prescritível a pretensão de ressarcimento exercida pelo TCU com o fim de apurar a ocorrência de prejuízo ao erário e condenar o agente que lhe deu causa. Essa conclusão resulta das razões de decidir utilizadas na paradigmática decisão da Corte Suprema, que delimitaram o sentido e o alcance da ressalva contida no art. 37, § 5.º, da Constituição Federal.
19.	Com base nesse entendimento, passamos à análise dos atos que podem ser considerados como marcos interruptivos da prescrição da pretensão punitiva e ressarcitória no caso concreto.
Análise da prescrição à luz da Lei n.º 9.873/1999
20.	De acordo com a unidade técnica, a irregularidade sancionada ocorreu em 13/10/2005  (peça 117, p. 16) , que corresponde à data do último pagamento de parcela de benefício concedido de forma irregular. Assim, adota-se a referida data como termo inicial para contagem do prazo prescricional.
Marcos interruptivos 
21.	Compulsando os autos, verificam-se os seguintes eventos processuais relativos ao Senhor José Vidal Farias que podem ser considerados como causas de interrupção da prescrição: 
a) 28/4/2005 - Auditoria Regional V - Recife/PE - Portaria PT/INSS/GEXFOR n.º 020 de 28/4/2005 identificou 445 processos de benefícios previdenciários concedidos irregularmente pelo Senhor José Vidal Farias (peça 7, p. 1) ;
b) 28/8/2008 - Constituição da Comissão de Processo Administrativo Disciplinar por meio da Portaria PT/INSS/Correc n.º 335, de 28/8/2008 (peça 7, p. 2) ;
c) 2/9/2008 - Ata de instalação dos trabalhos da Comissão de Processo Administrativo Disciplinar (peça 7, p. 2) ;
d) 16/12/2008 - Relatório Final da Comissão de Processo Administrativo Disciplinar propondo a penalidade de demissão a Senhor José Vidal Farias;
e) 20/9/2019 - Instauração do processo de Tomada de Contas Especial pela Gerência Executiva do INSS em Fortaleza/CE;
f) 28/8/2020 - Notificação dirigida ao Senhor José Vidal Farias realizada pela Comissão Permanente de Tomada de Contas Especial requerendo a quitação do débito verificado (peça 44) ;
g) 28/8/2020 - Autuação do processo de TCE no âmbito do Tribunal de Contas da União.
22.	Portanto, observa-se lapso superior a 5 anos entre a conclusão dos trabalhos da Comissão de Processo Administrativo Disciplinar (16/12/2008) e a instauração do processo de Tomada de Contas Especial pela Gerência Executiva do INSS em Fortaleza/CE (20/9/2019) . Desse modo, à luz da Lei n.º 9.873/1999, evidencia-se a ocorrência da prescrição das pretensões punitiva e ressarcitória no presente caso.
23.	Verifica-se, ademais, que a efetiva instauração da TCE se deu em 20/9/2019, portanto passados mais de 10 anos após a conclusão dos trabalhos da Comissão de Processo Administrativo Disciplinar (16/12/2008) , o que pode pressupor, no plano processual, a ocorrência de prejuízo no exercício do contraditório e da ampla defesa, de modo a comprometer o desenvolvimento válido e regular do processo, atraindo, destarte, o disposto no art. 212 do RITCU.
Conclusão
24.	Portanto, à luz da Lei n.º 9.873/1999, evidencia-se a ocorrência da prescrição das pretensões punitiva e ressarcitória no presente caso.
Proposta
25.	Ante o exposto, tendo em vista a ocorrência da prescrição no caso concreto, ante a integração da norma do art. 1.º da Lei n.º 9.873/1999, e considerando tratar-se de matéria de ordem pública, que a Lei Orgânica do TCU, seu Regimento Interno e demais normas regulamentares não dispõem sobre as hipóteses para sua identificação e levando em conta, ainda, o disposto no art. 298 do Regimento Interno do TCU, impõe-se a aplicação subsidiária do Código de Processo Civil para a resolução de mérito deste processo de tomada de contas especial.
26.	Diante desse contexto, esta representante do Ministério Público de Contas manifesta-se no sentido de que o Tribunal delibere, em caráter definitivo, pela ocorrência da prescrição das pretensões ressarcitória e punitiva, na forma do art. 487, inciso II, do Código de Processo Civil, dando-se ciência aos responsáveis e órgãos interessados, arquivando-se o presente feito, com fundamento no art. 169, inciso III, do Regimento Interno do TCU.
	É o Relatório.

não há.

Procuradora-Geral Cristina Machado da Costa e Silva.

TOMADA DE CONTAS ESPECIAL. INSS. CONCESSÃO FRAUDULENTA DE BENEFÍCIOS PREVIDENCIÁRIOS MEDIANTE INSERÇÃO DE DADOS INIDÔNEOS. CITAÇÃO. REJEIÇÃO DAS ALEGAÇÕES DE DEFESA. PRESCRIÇÃO DA PRETENSÃO PUNITIVA. CONTAS IRREGULARES. DÉBITO. CIÊNCIA.

TOMADA DE CONTAS ESPECIAL (TCE)

Secretaria de Controle Externo de Tomada de Contas Especial (SecexTCE).

Cuidam os autos de tomada de contas especial instaurada pelo Instituto Nacional do Seguro Social, em desfavor de José Vidal Farias, em razão de habilitação e concessão de benefícios previdenciários (aposentadoria por idade e salário-maternidade) sem apresentação de documentos que comprovassem o início de prova material das condições para obtenção do benefício concedido, com a inserção de dados inidôneos no sistema informatizado da Previdência Social, no âmbito da Agência de Previdência Social Pacatuba, vinculada à Gerência Executiva do INSS em Fortaleza/CE (GEXFOR) .
2.	 Diante da ausência de justificativas suficientes para elidir as irregularidades e da não devolução dos recursos, o tomador de contas então emitiu Relatório (peça 97) , apontando um prejuízo de R$ 55.747,64, imputando-se a responsabilidade a José Vidal Farias, na condição de gestor dos recursos, bem como de diversos responsáveis na qualidade de beneficiários.
3.	Seguiram-se a emissão do Relatório de Auditoria CGU 3386/2019 (peça 101) , do Certificado de Auditoria e Parecer do Dirigente do Órgão de Controle Interno (peças 102 e 103) , bem como do pronunciamento Ministerial (peça 104) , instâncias que se pronunciaram no mesmo sentido.
4.	Na fase externa, o TCU, entendeu ser necessária, tão somente, a citação de José Vidal Farias, em razão de ter promovido "a concessão de aposentadorias rurais por idade e salário maternidade a segurados especiais sem suporte em documentos ou consultas idôneos, sem apresentação de documentos que comprovassem o início de prova material das condições para obtenção do benefício concedido, sem documentos comprobatórios do exercício da alegada atividade rural, sem consulta ao CNIS - Cadastro Nacional do Seguro Social para averiguação dos vínculos urbanos dos segurados, sem comprovação da atividade rural no período de carência do benefício, sem a homologação das Declarações de Atividade dos Sindicatos dos Trabalhadores Rurais e acatando cópia de documentos dos corresponsáveis sem a devida autenticação ou rasuradas, resultando em concessões que geraram pagamentos irregulares de benefícios, em prejuízo ao Erário federal.".
5.	Ao fim do exame das alegações de defesa, a SecexTCE propôs rejeitá-las, julgando irregulares as contas do responsável, com imputação do dano apurado nos autos, mas sem aplicação de multa em razão da prescrição da pretensão punitiva. O MPTCU divergiu desse encaminhamento, requerendo o arquivamento do feito, ao defender a prescrição de ambas as pretensões punitiva e ressarcitória no caso concreto.
6.	Adoto como minhas razões de decidir o parecer da SecexTCE, sem prejuízo de tecer algumas considerações.
7.	No tocante à prescrição, vale dizer que as ações de ressarcimento movidas pelo Estado contra os agentes causadores de danos ao erário, segundo entendimento ainda vigente nesta Corte, são imprescritíveis, nos termos do art. 37, §5º, da Constituição Federal e da jurisprudência desta Corte, em especial a Súmula-TCU 282.
8.	Acerca da prescrição da pretensão punitiva, ela se consumou em favor do responsável, eis que os atos inquinados ocorreram até 13/10/2005, e o ato de ordenação da citação - o qual interrompe o prazo prescricional - se deu apenas em 13/4/2021, de modo que foi ultrapassado o prazo de dez anos a que alude o Acórdão 1441/2016-TCU-Plenário (rel. min. Benjamin Zymler) .
9.	No mérito, considero, na linha de argumentação da SecexTCE, que, de fato, a responsabilidade dos beneficiários deve ser excluída, uma vez que não há evidências de que tenham tido participação na irregularidade aqui verificada. Por outro lado, as alegações apresentadas pelo gestor dos recursos não devem ser acatadas.
10.	O defendente responde por atos, de natureza culposa, que permitiram a concessão irregular de benefícios previdenciários e não está, nestes autos, sendo acusado de crime de fraude. O sucesso dos beneficiários na justiça não compromete a apuração feita nestes autos, tanto pelo princípio da independência das instâncias quanto pelo fato de que não são negadas as irregularidades cometidas. 
11.	A atuação de José Vidal Farias como concessor é que permitiu indicá-lo como gestor, cuja conduta levou à criação de despesa para a União ao conceder benefícios previdenciários irregulares.
12.	Quanto às alegações de que não havia nenhum documento rasurado, que todos tinham aval do Sindicato dos trabalhadores rurais (anos de 2004 e 2005) , há que se observar o fato de que as irregularidades que fundamentaram a responsabilização do gestor foram diversas e não refutadas, quais sejam:
12.1.	ausência de apresentação de documentos que comprovassem o início de prova material das condições para obtenção do benefício concedido;
12.2.	ausência de comprovação do exercício de atividade rural em números de meses exigidos pela carência, nos meses imediatamente anteriores ao requerimento do benefício por supostos trabalhadores rurais;
12.3.	benefício concedido a supostos trabalhadores rurais sem observar que exerciam atividades urbanas;
12.4.	benefício concedido a supostos trabalhadores rurais com base em documentos extemporâneos;
12.5.	não realização da devida consulta ao Cadastro Nacional de Informações Sociais - CNIS, para verificar se os supostos segurados especiais (trabalhadores rurais) possuíam vínculos empregatícios;
12.6.	não efetuou homologação nas declarações fornecidas pelos Sindicatos de Trabalhadores Rurais, do período informado como exercício de atividade rural;
12.7.	acatou cópias de documentos pessoais dos supostos segurados especiais sem a devida autenticação e/ou rasuradas em relação a benefícios concedidos.
13.	Portanto, ao rejeitar as alegações apresentadas, restando adequadamente demonstrada a culpabilidade pelas irregularidades e inexistindo nos autos elementos que permitam concluir pela boa-fé do responsável, as suas contas devem ser julgadas irregulares, imputando-lhe os débitos apurados nos autos, porém sem aplicação de multa em razão da prescrição da pretensão punitiva.
 	Ante o exposto, VOTO por que seja adotada a deliberação que ora submeto a este Colegiado.
TCU, Sala das Sessões, em 12 de abril de 2022.
AROLDO CEDRAZ 
Relator